臺灣新竹地方法院刑事判決
109年度金訴字第181號
公  訴  人  臺灣新竹地方檢察署檢察官
被      告  范宗諺




上列被告因違反洗錢防制法等案件，經檢察官提起公訴（109年
度偵字第10043號）及移送併辦(109年度偵字第13673號)，本院
依簡式審判程序判決如下：
    主  文
范宗諺幫助犯洗錢防制法第14條第1項之一般洗錢罪，處有期徒
刑6月，併科罰金新臺幣6萬元，罰金如易服勞役，以新臺幣1千
元折算1日。
    事實及證據
一、犯罪事實：
    范宗諺明知近年來以虛設、借用或買賣人頭帳戶之方式，供
    詐欺者作為詐欺他人交付財物等不法用途多有所聞，而金融
    機構帳戶係個人理財之重要工具，關係個人財產、信用之表
    徵，應可預見將金融機構存摺、提款卡及密碼等資料提供予
    他人，可能供詐欺者所用，便利詐欺者得多次詐騙不特定民
    眾將款項匯入該人頭帳戶，再將該犯罪所得轉出，製造金流
    斷點，達到掩飾、隱匿之結果，以逃避檢警之追緝，竟仍不
    違背其本意，基於幫助詐欺取財及幫助洗錢之不確定故意，
    於民國109年5月21日19時6分許，在新竹縣○○鄉○○路00號之全
    家超商湖口仁和店，將其所有之玉山商業銀行股份有限公司
    （下稱玉山銀行）帳號000-0000000000000號帳戶、華南商業
    銀行股份有限公司（下稱華南銀行）帳號000-000000000000號
    帳戶、中華郵政股份有限公司湖口郵局（下稱湖口郵局）帳
    號000-00000000000000號帳戶之金融卡，一併寄交予真實姓
    名年籍不詳之詐欺集團成員收受，並以Line通訊軟體告知密碼
    ，而容任他人使用其帳戶作為詐欺取財之工具。嗣該詐騙集
    團成員取得上開帳戶資料後，即意圖為自己不法之所有，基
    於詐欺取財及洗錢之犯意，分別為下列行為：
（一）於109年5月23日15時44分許，以電話與吳思穎聯絡，佯稱其
      網路購物因人員疏失造成貨物條碼錯誤，須依指示取消付
      款云云，致吳思穎陷於錯誤，於同日16時56分許、17時26
      分許，網路轉帳新臺幣（下同）8萬5,987元、4萬9,987元
      至上開范宗諺所有之湖口郵局帳戶；於翌（24）日0時3分
      許、0時5分許，網路轉帳4萬9,985元、3萬234元至上開范
      宗諺所有之華南銀行帳戶。
（二）於109年5月23日15時2分許，以電話與張鈞皓聯絡，佯稱其
      網路購物誤設定為分期付款，須依指示取消云云，致張鈞
      皓陷於錯誤，於同日16時9分許，網路轉帳2萬9,987元至
      上開范宗諺所有之玉山銀行帳戶；於同日17時5分許，網路
      轉帳9萬9,989元至上開范宗諺所有之華南銀行帳戶。
（三）於109年5月23日15時26分許，以電話與陳文冠聯絡，佯稱
      其網路購物付款設定錯誤，需操作自動櫃員機修改，致陳
      文冠陷於錯誤，於同日15時55分許，匯款4萬1,025元至上
      開范宗諺所有之玉山銀行帳戶。嗣吳思穎、張鈞皓及陳文
      冠發覺受騙報警處理，始循線查悉上情（起訴書所載胡紹
      怡涉犯洗錢等部分，由本院另行審結）。　　
二、證據名稱：
（一）被告范宗諺於警局詢問時及檢察事務官詢問時之供述、本
      院準備程序訊問時、簡式審判程序審理時之自白。
（二）證人即告訴人吳思穎、張鈞皓、陳文冠分別於警詢時之證
      述。
（三）告訴人吳思穎、張鈞皓之內政部警政署反詐騙諮詢專線紀
      錄表、受理刑事案件報案三聯單、受理詐騙帳戶通報警示
      簡便格式表各1份。
（四）告訴人陳文冠之內政部警政署反詐騙諮詢專線紀錄表、受
      理詐騙帳戶通報警示簡便格式表、金融機構聯防機制通報
      單、受理各類案件紀錄表及受理刑事案件報案三聯單各1
      份、告訴人陳文冠提出之網路轉帳資料翻拍照片1張。
（五）被告范宗諺所有之華南銀行、玉山銀行、湖口郵局帳戶交易
      明細資料各1份。　　　　　　　　　
三、論罪科刑：　　
（一）按刑法上之幫助犯，係對於犯罪與正犯有共同之認識，而
      以幫助之意思，對於正犯資以助力，未參與實施犯罪構成
      要件之行為者而言。查被告將上開銀行、郵局帳戶之提款
      卡及密碼，交由真實姓名年籍不詳之詐騙集團成員用以作
      為收受詐欺所得財物及洗錢之犯罪工具，過程中並無證據
      證明被告有直接參與詐欺取財及洗錢之構成要件行為，充
      其量僅足認定係詐欺取財及一般洗錢罪構成要件以外之幫
      助行為，尚難遽認與實行詐欺取財及洗錢之詐騙集團成員
      間有犯意聯絡，而有參與或分擔詐欺取財及洗錢之犯行。
      是本案既查無證據足資證明被告有共同詐欺取財及一般洗
      錢之犯意聯絡及行為分擔，自應認被告將其上開銀行、郵
      局帳戶之提款卡及密碼交由不詳詐騙集團成員使用之犯行
      ，僅止於幫助詐欺取財及幫助一般洗錢之犯意，而為詐欺
      取財罪及一般洗錢構成要件以外之行為。另被告提供帳戶
      之提款卡及密碼予他人，固非屬洗錢防制法第2條所稱之
      洗錢行為，不成立一般洗錢罪之正犯，然被告主觀上認識
      該帳戶可能作為收受、提領特定犯罪所得使用，他人提領
      後會產生遮斷資金流動軌跡以逃避國家追訴、處罰之效果
      ，仍基於幫助之犯意而提供，應論以幫助犯一般洗錢罪（
      最高法院108年度台上大字第3101號裁定意旨參照）。
（二）被告范宗諺所為，係犯刑法第30條第1項前段、第339條第
      1項之幫助犯詐欺取財罪，及刑法第30條第1項前段、洗錢
      防制法第14條第1項之幫助一般洗錢罪。　　　
（三）起訴書雖認被告係成立洗錢防制法第14條第1項之正犯，
      然被告僅提供帳戶與詐欺集團成員，無參與後續之提款行
      為，證諸上開說明，其所為非洗錢防制法第2條第2款所指
      洗錢行為，無從成立一般洗錢罪之直接正犯，原起訴書容
      有誤會，惟正犯與幫助犯、既遂犯與未遂犯，其基本犯罪
      事實並無不同，僅犯罪之態樣或結果有所不同，尚不生變
      更起訴法條之問題（最高法院101年度台上字第3805號、1
      02年度台上字第1998號判決意旨參照）。
（四）被告以一提供上開帳戶之行為，幫助詐騙集團分別詐欺如
      犯罪事實欄所示3名被害人財物及洗錢，係以一行為而觸
      犯數罪名，為想像競合犯，應依刑法第55條前段規定，從
      一重之幫助一般洗錢罪處斷。
（五）被告係對正犯資以助力而實施犯罪構成要件以外之行為，
      為幫助犯，依刑法第30條第2項之規定，按正犯之刑減輕
      之。又被告於本院審理時，就幫助洗錢犯行已自白不諱，
      應依洗錢防制法第16條第2項規定，減輕其刑，並依刑法
      第70條規定遞減之。
（六）併予審酌：檢察官移送併辦部分（即109年度偵字第13673
      號，被害人陳文冠部分），經核與本案提起公訴部分，有
      想像競合犯之裁判上一罪關係，依審判不可分原則，應為
      起訴效力所及，本院自應併予審究，附此敘明。　　　
（七）關於本件應該要判被告多久的刑度部分，本院依照刑法第
      57條的規定，以被告的責任為基礎，考慮到被告輕率提供
      金融帳戶予他人使用，遭詐欺集團不詳成員用以作為詐欺
      取財及洗錢之犯罪工具，助長犯罪集團惡行，增加政府查
      緝此類犯罪之困難，因而危害他人財產法益及社會秩序，
      所為應予非難，惟念其犯後坦認犯行，態度尚可，並兼衡
      其犯罪動機、手段、所生損害、前科素行，未與被害人等
      成立調解等情，參以其高中畢業之智識程度、曾在工廠上
      班、現在打零時工，月薪大約2萬多元、已離婚、獨自扶
      養同住的兩個孩子、經濟狀況不好有負債約20萬元等一切
      情況，本院認為本件判「被告有期徒刑6個月，併科罰金
      新臺幤6萬元，並就罰金部分併諭知易服勞役之折算標準
      」，是比較適當的刑罰。至於被告所犯之幫助一般洗錢罪
      雖不得易科罰金，然依刑法第41條第3項之規定，仍得聲
      請易服社會勞動，附此敘明。
四、沒收部分：
（一）被告提供本件帳戶，尚無積極證據足認其有因此實際取得
      何報酬或利益，故不予宣告沒收犯罪所得，附此敘明。
（二）又被告所提供之銀行、郵局帳戶之金融卡，已由詐欺集團
      成員持用，未據扣案，且該等物品可隨時停用、掛失補辦
      ，不具刑法上之重要性，而無宣告沒收之必要，爰依刑法
      第38條之2第2項之規定，不予宣告沒收。　　　　　
（三）洗錢防制法第18條第1項固規定「犯第14條之罪，其所移
      轉、變更、掩飾、隱匿、收受、取得、持有、使用之財物
      或財產上利益，沒收之；犯第15條之罪，其所收受、持有
      、使用之財物或財產上利益，亦同。」，惟被告非實際上
      提款之人，無掩飾隱匿詐欺贓款之犯行，非洗錢防制法第
      14條第1項之正犯，自無上開條文適用，附此敘明。　
五、依刑事訴訟法第273條之1第1項、第299條第1項前段，判決
    如主文。
本案經檢察官王遠志提起公訴，檢察官賴佳琪移送併辦，檢察官
鄒茂瑜、葉益發到庭執行職務。
中　　華　　民　　國　　110 　年　　10 　　月　　8　　日
                  刑事第七庭  法  官  馮俊郎
以上正本證明與原本無異。
如不服本判決應於收受本判決後20日內向本院提出上訴書狀，上
訴書狀應敘述具體理由。上訴書狀未敘述上訴理由者，應於上訴
期間屆滿後20日內補提理由書狀於本院（均須按他造當事人之人
數附繕本）「切勿逕送上級法院」。
告訴人或被害人如對於本判決不服者，應具備理由請求檢察官上
訴，其上訴期間之計算係以檢察官收受判決正本之日期為準。
中　　華　　民　　國　　110 　年　　10 　　月　　8　　日
　　　　　　　　　　　　　  　書記官  林欣緣 　
附錄本案論罪科刑實體法條全文：
洗錢防制法第2條
本法所稱洗錢，指下列行為：
一、意圖掩飾或隱匿特定犯罪所得來源，或使他人逃避刑事追訴
    ，而移轉或變更特定犯罪所得。
二、掩飾或隱匿特定犯罪所得之本質、來源、去向、所在、所有
    權、處分權或其他權益者。
三、收受、持有或使用他人之特定犯罪所得。
　　
洗錢防制法第14條
有第二條各款所列洗錢行為者，處7年以下有期徒刑，併科新臺
幣5百萬元以下罰金。
前項之未遂犯罰之。
前二項情形，不得科以超過其特定犯罪所定最重本刑之刑。

刑法第339條
意圖為自己或第三人不法之所有，以詐術使人將本人或第三人之
物交付者，處5年以下有期徒刑、拘役或科或併科50萬元以下罰
金。
以前項方法得財產上不法之利益或使第三人得之者，亦同。
前二項之未遂犯罰之。

刑法第30條
幫助他人實行犯罪行為者，為幫助犯。雖他人不知幫助之情者，
亦同。
幫助犯之處罰，得按正犯之刑減輕之。